臺灣臺南地方法院刑事判決
109年度訴字第1403號
公  訴  人  臺灣臺南地方檢察署檢察官
被      告  陳柏縉



選任辯護人  熊家興律師
            李國禎律師
被      告  張政仁


指定辯護人  郭宗塘律師
上列被告因殺人未遂案件，經檢察官提起公訴（109年度調偵字
第2058號），本院判決如下：
    主  文
本件公訴不受理。
    理  由
一、公訴意旨略以：被告陳柏縉、張政仁於民國109年6月24日凌
    晨2時30分許，駕駛車牌號碼000-0000自小客車前往位於臺
    南市○○區○○路00號「健身工廠」前，與告訴人王文冠發生口
    角爭執而心生怨懟，能預見其爭執過程及持刀猛力朝他人腹
    部及頸部刺入易使得發生死亡之結果，竟不違背其本意，仍
    共同基於殺人之不確定故意，由被告陳柏縉持未扣案之摺疊
    刀1把朝告訴人之胸部等重要部位刺入，而被告張政仁徒手
    毆打胸部、腹部、頸部等身體多處，致告訴人受有左後腰5X
    2公分撕裂傷，右後腰2X1公分撕裂傷，左胸5X2公分及10X2
    公分撕裂傷，左頸3公分及4公分切割傷，右頸3公分切割傷
    等傷害，深度深至皮下結締組織，幸經巡邏員警適經過現場
    並將告訴人立即送抵衛生福利部臺南醫院急救，始倖免於難
    。因認被告陳柏縉、張政仁共同涉犯第271條第2 項、第1項
    之殺人未遂罪嫌。
二、按告訴乃論之罪，告訴人於第一審辯論終結前得撤回其告訴
    ，又告訴經撤回者，應諭知不受理之判決，刑事訴訟法第23
    8條第1項、第303條第3款分別定有明文。而殺人與傷害之區
    別，應以加害人有無殺意為斷，殺人犯意之存否，固係隱藏
    於行為人內部主觀之意思，被害人傷痕之多寡、受傷部位、
    傷勢輕重程度、加害人下手情形、所用兇器為何，與被害人
    曾否相識、有無宿怨等情，雖不能執為區別殺人與傷害之絕
    對標準，然仍非不得盱衡審酌事發當時情況，觀其行為動機
    （衝突起因）、行為時所受刺激，視其下手情形、用力輕重
    、砍向部位之手段，佐以其所執兇器、致傷結果、與被害人
    之關係暨行為後之情狀等予以綜合觀察論斷（最高法院20年
    非字第104 號判例參照及85年度臺上字第5611號、90年度臺
    上字第1897號、93年度臺上字第618 號、97年度臺上字第25
    17號等判決同此旨）。且依刑事訴訟法第161條第1項之規定
    ，檢察官就被告具殺人犯意應負舉證責任，用以說服法院，
    使法院確信被告殺人犯意之存在。倘其所提出之證據未達於
    通常一般之人均不致有所懷疑，而得確信其為真實之程度者
    ，基於無罪推定之原則，即應為有利於被告之認定。
三、公訴意旨認被告陳柏縉、張政仁涉犯上開殺人未遂罪嫌，係
    以上開事實有被告之供述、告訴人之證述、證人熊廷悅、柯
    馨淳、卓妤珊及葉昰忻之證述、衛生福利部台南醫院診斷證
    明書、同院109年10月21日南醫歷字第1090002891號函覆告
    訴人病情資料、照片及完整病歷、監視器連續畫面擷取翻拍
    照片2張、現場照片、未扣案折疊刀棄置現場照片、台南市
    政府警察局第五分局實踐派出所110報案紀錄單等證據可資
    佐證。且以：本件佐以衛生福利部臺南醫院109年10月21日
    南醫歷字第1090002891號函覆之病情及傷勢照片10張等資料
    （109調偵2058卷第25、35-37頁），認「告訴人王文冠之傷
    口位於腰部及胸部、頸部，深度深至皮下結締組織，因傷口
    多處且大，若無及時適當處理，恐有失血過多導致生命危險
    」，下手者用力之猛烈，概然可見，又腹部、腰部、頸部等
    處為人體脆弱之部位，其內有大動脈及中樞神經支配人體感
    官、語言、行動、思考等活動，屬重要之器官，倘遭以未扣
    案之摺疊刀之類的金屬鈍器猛力攻擊，足以使人喪命，此為
    眾所周知之顯淺事理，被告當無不知之理，且次數非僅單一
    ，造成告訴人受有上開嚴重傷害，甚至死亡，被告等2人下
    手之重且狠，堪認被告等2人主觀上具有殺害被害人之犯意
    無訛，足見被告等2人係基於殺人之犯意而為前開犯行，因
    此認非單純傷害，而應構成殺人未遂等情。
四、訊據被告2人堅決否認有何殺人之犯意，被告陳柏縉辯稱 :
    被告陳柏縉於案發前與告訴人素不相識，被告陳柏縉當天前
    往案發地點是為了找朋友，是告訴人走到被告陳柏縉汽車旁
    邊，先向被告陳柏縉挑釁，之後2人才發生之肢體衝突，告
    訴人所受傷勢都是撕裂傷或切割傷，並非如告訴人所稱是刺
    入傷害，臺南醫院函覆內容是假設說法，所為深度傷及皮下
    結締組織，依照皮膚結構僅只3.3公厘，未必產生致命結果
    ，告訴人亦未大量流血，依據病歷記載，告訴人送醫後並未
    輸血，且於傷口縫合2小時後對於病人描寫臉色紅潤氣色佳
    ，隔天即出院，告訴人傷勢不嚴重，被告僅只是傷害行為，
    且告訴人已具狀撤回告訴，應為不受理判決。被告張政仁辯
    稱：本件衝突發生於告訴人與被告陳柏縉之間，其不知道衝
    突原因，事先不知道被告陳柏縉有攜帶折疊刀，被告張政仁
    於阻止被告陳柏縉時遭告訴人毆打，始徒手毆打告訴人，被
    告張政仁並無殺人之犯意聯絡與行為分擔，告訴人就傷害部
    分也已達成和解並撤回告訴，請諭知不受理判決等語。
五、經查：
㈠、被告陳柏縉、張政仁於上開時間、地點，與告訴人王文冠發
    生口角爭執及肢體衝突，被告陳柏縉持未扣案蝴蝶刀刺擊告
    訴人，被告張政仁徒手毆打告訴人，致告訴人受有上開傷害
    等節，業據被告2人於本院審理時所坦承，並有證人即告訴
    人王文冠於警詢時之指述、偵訊時之證述、證人熊廷悅、柯
    馨淳、卓妤珊及葉昰忻於警詢、偵查中之證述、衛生福利部
    台南醫院診斷證明書、同院109年10月21日南醫歷字第10900
    02891號函覆告訴人病情資料、照片及完整病歷、監視器連
    續畫面擷取翻拍照片2張、現場照片、未扣案折疊刀棄置現
    場照片、台南市政府警察局第五分局實踐派出所110報案紀
    錄單等證據可資佐證，上開事實堪以認定。
㈡、被告2人應無殺人之犯意：
  1.觀諸本院對現場監視器畫面之勘驗筆錄（本院卷第198至201
     頁），可知告訴人步行前往被告陳柏縉停放路邊之自小客
    車駕駛座旁，其後被告陳柏縉自駕駛座下車與告訴人徒手互
    相毆打，2人一路打到街道對面，被告張政仁與證人葉昰忻
    跟過去，隨即因路邊停放車輛遮蔽視線，無法看到4人之動
    作，在畫面中並未看見被告陳柏縉持刀。依據被告陳柏縉之
    陳述，係在伊與告訴人打到街道對面後，被告陳柏縉才取出
    放在褲子口袋的蝴蝶刀揮向告訴人。是以被告陳柏縉與告訴
    人肢體衝突對峙過程觀之，一開始被告陳柏縉並未取出蝴蝶
    刀，若被告確有殺害告訴人之犯意，一開始攻擊時即應取出
    刀械，直接以利刃攻擊告訴人，以求有效快速達其目的才是
    。
  2.再參以上開告訴人之衛生福利部臺南醫院診斷證明書、病情
    資料、照片及病歷所載，其受有左後腰5X2公分撕裂傷，右
    後腰2X1公分撕裂傷，左胸5X2公分及10X2公分撕裂傷，左頸
    3公分及4公分切割傷，右頸3公分切割傷等傷害。可知告訴
    人身上之傷勢雖有多處，然無深度穿刺傷、多類似劃割之切
    割傷、撕裂傷傷口，且均未傷及體內臟器或動脈血管；雖臺
    南醫院函覆稱告訴人傷口深及結締組織，若無及時適當處理
    恐因失血過多導致生命危險等語，然查依據皮膚組織，結締
    組織距離皮膚表面亦僅數公厘，尚難稱係深度傷口，且依據
    告訴人病歷亦未記載有大出血之現象，尚難認定告訴人之傷
    是確有致命危機；復參酌衝突結束告訴人自車輛後面現身時
    ，走動過程也未見其因受傷勢影響而有行動不便或意識不清
    等情狀，是依告訴人所受傷勢之部位及程度，尚難認屬受創
    嚴重之瀕死傷。而被告2人為成年男子，非力量弱小之人，
    若其有持刀致告訴人死亡之犯意，理應朝其致命部分猛力刺
    擊才是，且依蝴蝶刀鋒之銳利，告訴人所受之傷害應不僅於
    此，顯見被告2人辯稱其無殺死告訴人之犯意等語，應可採
    信。
  3.其次，告訴人於警詢、偵訊時陳稱：當時其和女友在健身工
    廠前爭吵，被告2人在路旁車內以嘲笑口吻模仿其與女友之
    對話，其過去問被告為何這樣，被告陳柏縉及其起口角，一
    下車就對其動刀等語；足見被告2人於案發前與告訴人素不
    相識，當日僅因細故發生爭執進而發生肢體衝突，事出突然
    ，並非被告2人預謀犯案，亦難認為此情狀即足以引發被告2
    人殺人之決意。
㈢、綜上，本件依告訴人受傷部位、傷勢程度與被告2人之行為動
    機、行為時所受刺激及其下手情形各節，尚不足以認定被告
    2人之行為係欲致告訴人於死，自無從使本院形成被告2人確
    有殺人犯意之確信，不得遽認被告2人涉犯檢察官所指述之
    殺人未遂犯行。被告2人雖無殺人之故意，惟其均坦承傷害
    告訴人之犯行，並致使告訴人受有前述傷勢，核其所為，均
    係犯刑法第277條第1項之普通傷害罪，公訴意旨認被告2人
    涉犯刑法第271條第2項、第1項之殺人未遂罪嫌，容有誤會
    。
六、按刑事訴訟法得就起訴之犯罪事實變更檢察官起訴所引應適
    用之法條者，以科刑或免刑判決為限，檢察官以殺人未遂起
    訴，經審理結果，認為被告所犯實為傷害罪，未經合法告訴
    ，則於判決理由欄敘明其理由，逕依刑事訴訟法第303條諭
    知不受理判決即可，無適用同法第300條之餘地（最高法院7
    1年度臺上字第6600號判決意旨參照）。是被告2人上開傷害
    犯行部分，不生變更起訴法條之問題。而本件被告2人持刀
    刺傷告訴人之行為，公訴意旨雖認被告2人係涉犯刑法第271
    條第2項、第1項之殺人未遂罪嫌，然本院審理結果，認被告
    2人係觸犯刑法第277條第1項之傷害罪嫌，有如前述，依同
    法第287條之規定，須告訴乃論。茲據告訴人與被告2人成立
    和解，具狀撤回告訴，有和解書、刑事撤回告訴狀各1份（
    本院卷第185至189頁）附卷可稽，依照首開說明，應諭知不
    受理之判決。
七、據上論斷，應依刑事訴訟法第303條第3款，判決如主文。
本案經檢察官劉修言提起公訴，檢察官李佳潔到庭執行職務
中　　華　　民　　國　 111　　年　　1　　月　　13 　　日
                  刑事第六庭  審判長法  官  高如宜
                                    法  官  鄭銘仁
                                    法  官  陳鈺雯
以上正本證明與原本無異。
如不服本判決應於收受判決後20日內向本院提出上訴書狀，並應
敘述具體理由；其未敘述上訴理由者，應於上訴期間屆滿後20日
內向本院補提理由書（均須按他造當事人之人數附繕本）。「切
勿逕送上級法院」。
                                    書記官  蔡雅惠
中　　華　　民　　國　 111　　年　　1　　月　　13 　　日